臺灣板橋地方法院刑事判決　　　　　　　94年度訴字第1090號
公　訴　人　臺灣板橋地方法院檢察署檢察官
被　　　告　丙○○
指定辯護人　黃柏彰律師
上列被告因偽造有價證券等案件，經檢察官提起公訴（94年度偵
字第5896號）及併案審理（94年度偵字第8958號），本院判決如
下：
    主  文
丙○○連續意圖供行使之用，而偽造有價證券，處有期徒刑年
貳月。
偽造之支票貳紙（發票人乙○○○、付款人誠泰商業銀行東台北
分行、票號SC0000000 號、發票日93年12月31日、面額247,500
元；及發票人乙○○○、付款人誠泰商業銀行東台北分行、票號
SC0000000 號、發票日93年12月10日、面額191,500 元），均沒
收。
    事  實
一、丙○○與甲○○二人係朋友關係，甲○○係位於臺北市○○
    街5 號3 樓之「友昌企業有限公司」（起訴書誤載為右昌企
    業有限公司，以下簡稱友昌公司）之負責人，甲○○因業務
    上之需要，固定向友人乙○○○借用支票周轉流通，丙○○
    過去亦曾向甲○○借用乙○○○之支票周轉使用，但後來因
    丙○○債信不佳，甲○○不再提供支票予丙○○。詎丙○○
    為個人調度資金之需要，竟基於意圖為自己不法所有之概括
    犯意，自民國93年9 月間之某日起，至同年10月間之某日止
    ，先後約2 、3 次趁前往友昌公司與甲○○談敘之時，於甲○○疏於注意之際，以開啟甲○○辦公桌抽屜拿取其內之支
    票本撕取2 、3 張支票之方式，竊取乙○○○供甲○○使用
    ，已蓋妥印章表示轉讓予友昌公司，而未填寫日期及金額之
    誠泰銀行支票8 紙（票號分別為SC0000000 號、SC0000000
    號、SC0000000 號、SC0000000 號、SC0000000 號、SC0000
    000 號、SC0000000 號、SC0000000 號），得手後留供己用
    。丙○○復意圖供行使之用，基於偽造有價證券以行使之概
    括犯意，先於93年10月間之某日，委請某不知情之友人，在
    其所竊取之票號SC0000000 號支票上，填寫發票日為93年12
    月31日、票面金額新臺幣（下同）247,500 元，而偽造完成
    支票後，於93年11月2 日，至臺北縣三重市○○○路118 巷
    9 號11樓陳火土住處，持向不知情之陳火土以票據面額調現
    ，因陳火土過去曾自丙○○處收取乙○○○之支票後兌現，
    乃不疑有他而收受，並交付丙○○同票面金額之現金。丙○○復於93年10月間之某日，在臺北縣泰山鄉○○路46巷87之
    5 號居處內，以自備打字機繕打之方式，在其所竊取之前開
    SC0000000 號支票上，填製發票日期93年12月10日、票面金
    額191,500 元偽造完成支票後，於93年12月10日至臺北縣三
    重市○○街170 號1 樓周蘇惠芬之住處，持向不知情之丁○○○以票據面額調現。嗣乙○○○發覺上開票據遺失，乃於
    93年12月24日至誠泰銀行東台北分行申報遺失並辦理掛失止
    付後，陳火土於93年12月31日至三重農會提示票號SC000000
    0 號支票遭退票；丁○○○則於94年1 月25日至萬泰商業銀
    行三重分行提示票號SC0000000 號支票遭退票，而經警查獲
    上情。
二、案經臺北縣政府警察局三重分局報請臺灣板橋地方法院檢察
    署檢察官偵查起訴及併案審理。
    理  由
一、本件檢察官引用證人甲○○、乙○○○、陳火土、周蘇惠芬
    等人於警、偵訊中之陳述，以及卷附之票據掛失止付通知書
    、遺失票據申報書、掛失止付票據提示人資料查報表、支票
    及退票理由單之影本等，做為本件起訴之供述證據及書證，
    被告丙○○及其辯護人對上開證據均無證據能力方面之爭執
    ，復經本院於審判期日提示由兩造為辯論，是上開書證及供
    述證據均得引用為本件審判之證據資料，合先敘明。
二、訊據被告坦承前開竊取支票並偽填發票日期、票面金額後行
    使之事實，核與證人甲○○、乙○○○所述相符，並有卷附
    之票據掛失止付通知書、遺失票據申報書為證。而被告先後
    於93年11月2 日、同年12月10日，持票向證人陳火土、周蘇
    惠芬調取現金，則分別據證人陳火土、周蘇惠芬證述明確，
    ，足認被告之自白與事證相符，堪以採信。且本件係乙○○○申報票據掛失後，因證人陳火土、周蘇惠芬屆期提示支票
    遭拒，經警詢知支票來源後而查知，更有支票、退票理由單
    影本、及掛失止付票據提示人資料查報表在卷為證。綜上，
    足認本件事證明確，被告犯行堪以認定，應依法論處。
三、按銀行支票，係以券面載明金額而欲實行其金額之權利，必
    須占有支票。且支票得自由轉讓，具有流通之性質，自係有
    價證券之一種，以他人空白支票偽填內容而資行使者，即屬
    偽造有價證券。至於行使偽造有價證券以詐取財物，其取得
    財物行為，原已包含於該行使偽券行為之內，並不另成詐欺
    罪名，最高法院31年度上字第1918號判例意旨足資參照。本
    件被告竊取乙○○○提供予甲○○使用之空白支票後，自行
    填製完成而後持以調現行使，核係犯刑法第320 條第1 項之
    竊盜罪，及同法第201 條第1 項之偽造有價證券罪。被告行
    使偽造有價證券調借現金之行為，當然包含詐欺之性質，是
    不另論以詐欺罪；又被告持偽造支票行使之行為，為偽造之
    高度行為所吸收，亦不復另論。被告多次竊取支票之行為間
    、2 次偽造有價證券之行為間，均時間緊接、犯罪構成要件
    相同，顯係基於概括犯意反覆所為，應依連續犯規定分別論
    以1 連續竊盜罪、及1 連續偽造有價證券罪，並均依法加重
    其刑。被告竊取支票以偽造行使，所犯上開連續竊盜罪與連
    續偽造有價證券罪間，有方法、結果之牽連關係，應從一重
    之連續偽造有價證券罪處斷。另辯護人雖為被告辯護稱其所
    犯情節輕微，惟查，被告係為自己調現之用，竊取支票後偽
    造以行使調現，在犯本案之手段、目的及情狀上，並無足以
    引起一般同情之客觀情事，自無從證明有何足堪憫恕之事由
    ，故不能僅因本罪法定刑較重則任意減輕其刑。本院復審酌
    被告之前科、素行、犯罪之動機及所生危害、所得利益、犯
    罪後態度等一切情狀，處如主文所示之刑，以資懲儆。又偽
    造之支票2 紙（發票人乙○○○、付款人誠泰商業銀行東台
    北分行、票號SC0000000 號、發票日93年12月31日、面額
    247,500 元；及同發票人、付款人、票號SC0000000 號、發
    票日93年12月10日、面額191,500 元），均為偽造之支票，
    不問屬犯人與否，應併依法宣告沒收。
四、併案部分（94年度偵字第8958號），與起訴部分為同一事實
    ，本院應併予審判，附此敘明。
據上論斷，應依刑事訴訟法第299 條第1 項前段，刑法第56條、
第320 條第1 項、第201 條第1 項、第55條、第205 條，罰金罰
鍰提高標準條例第1 條前段，判決如主文。
本案經檢察官徐名駒到庭執行職務。
中　　華　　民　　國　　94　　年　　8 　　月　　24　　日
                  刑事第十四庭  審判長法　官   徐蘭萍
                                      法  官   林淑婷
                                      法  官   林漢強
上列正本證明與原本無異
如不服本判決應於送達後10日內向本院提出上訴狀
                                      書記官  黃大千
中　　華　　民　　國　　94　　年　　8 　　月　　24　　日
附錄本案論罪科刑法條全文：
刑法第201條
意圖供行使之用，而偽造、變造公債票、公司股票或其他有價證
券者，處三年以上十年以下有期徒刑，得併科三千元以下罰金。
行使偽造、變造之公債票、公司股票或其他有價證券，或意圖供
行使之用，而收集或交付於人者，處一年以上七年以下有期徒刑
，得併科三千元以下罰金。
刑法第320條
意圖為自己或第三人不法之所有，而竊取他人之動產者，為竊盜
罪，處五年以下有期徒刑、拘役或五百元以下罰金。
意圖為自己或第三人不法之利益，而竊佔他人之不動產者，依前
項之規定處斷。
前二項之未遂犯罰之。
